臺灣桃園地方法院交通事件裁定　　　　　　　　　 九十一年度交聲字第一八一號
　　異　議　人
　　即受處分人　甲○○
右列受處分人因違反道路交通管理處罰條例案件，對於交通部公路局新竹區監理所桃
園監理站中壢分站九十一年三月二十七日所為之處分（原處分案號：壢監裁字第駕裁
五三─ＤＩＡ四四四七五三號）本院裁定如左：
        主  文
異議駁回。
        理  由
一、聲明異議意旨略以：緣聲明人（甲○○）於民國九十一年二月七日十一時五分許
    ，騎ＶＪＨ－二一三號輕型機車於中北路三七三巷與福州路中間，被警攔下告知
    「闖紅燈」，我回頭看，確實紅燈，而無異議被掣違規單，惟事後回想：於通過
    時明明是「綠燈」為何係「紅燈」？經再度前往路口觀測發現號誌「黃燈」變「
    紅燈」時差三秒，而路口距離被取締地點達百公尺，聲明人當時騎車時速以四十
    公里計算，百公尺須九秒鐘，而路口「黃燈」變「紅燈」為三秒，聲明人離開號
    誌路口百公尺處時，號誌由「黃燈」變「紅燈」乃當然耳。若聲明人闖紅燈通過
    路口再行駛百公尺號誌早已變為「綠燈」而非紅燈，綜上結論，聲明人應無「闖
    紅燈」之違規行為等語。
二、按依道路交通安全規則第一０二條，汽車行駛至交岔路口，其行進、轉彎應遵守
    燈光號誌或交通警察之指示．．，違反上開規定者爰依道路交通管理處罰條例第
    五十三條規定，汽車駕駛人，行經有燈光號誌管制之交岔路口闖紅燈者，處新台
    幣一千八百元以上五千四百元以下罰鍰，又違反道路交通管理處罰條例第五十三
    條者，記違規點數三點，道路交通管理處罰條例第六十三條第一項第三款亦有明
    文規定。
三、查：本件異議人甲○○於九十一年二月七日中午十一時五分許騎駛ＶＪＨ－二一
    三號輕型機車行經桃園縣中壢市○○路與三七三巷之有燈光號誌管制之交岔路口
    時闖紅燈直行，為警查獲舉發上揭交通違規事實，業據證人即舉發員警袁華春於
    九十一年五月十六日本院調查時證述「：當時三七三巷是綠燈，郭小姐行經的方
    向是紅燈，她左邊有自小客車已經停下了，右邊沒有車道，因該地是Ｔ字路口，
    郭小姐的機車仍然直接開過來，我就攔下她，郭小姐通過路口時號誌已是紅燈了
    ：」等語綦詳，並掣有桃園縣警察局九○桃警交字第ＤＩＡ四四四七五三號舉發
    違反道路交通管理事件通知單當場交付異議人，經異議人簽收在案，有上開舉發
    違反通知單在卷足稽，雖異議人於九十一年五月十六日本院調查時辯稱「：從三
    七三巷到福州路口有壹佰多公尺：事後我有回去測試黃燈轉換成紅燈是三秒鐘，
    如果我從綠燈最後一秒通過到被警察攔下來可能警察看到的是紅燈，而我回頭看
    的也是紅燈，但是當時我通過時的確是綠燈，當時警察把我攔下，我把機車停下
    ，脫下安全帽才回頭去看，號誌是紅燈，這段時間號誌可能已轉換成紅燈，而且
    當時警察執行勤務很忙，可能有誤判的情形：當時是過年時間，警察取締的案件
    很多，警察為何能記得是我騎機車闖紅燈開過去，並一直注意的號誌是紅燈沒有
    變過：我的機車是很老舊的，我的機車一秒鐘大概走十幾公尺，三秒鐘也頂多三
    十三多公尺，而警察是站在離號誌設置後壹佰多公尺處攔我下來，所以我騎到警
    察所站位置號誌早就變紅燈了，而我通過路口時是綠燈：」等語，惟證人袁華春
    於九十一年五月十六日本院調查時證稱其當日係站在中北路與福州路口的中間執
    行勤務，約在過中北路與三七三巷口一、二十公尺處，且係於異議人騎機車通過
    該巷口過二秒即將異議人攔下，異議人騎機車通過中北路與三七三巷口至被攔下
    管制號誌一直是紅燈，並稱「：依正常規格綠燈轉換成黃燈是五秒，不過會有差
    距，是三至五秒，黃燈轉換成紅燈時間比較短，紅燈轉換成綠燈時間比三七三巷
    時間短：作業情形是一次攔下所有違規者，填完告發單之後才又繼續（取締）違
    規者，不可能告發單沒填完攔完壹個又攔壹個：」等語，並有取締現場照片六張
    及草圖一紙足稽，而據附卷之現場照片及草圖可知中北路三七三巷與中北路岔路
    口有三色燈管制號誌，中北路與福州路口亦有三色燈管制號誌，衡諸常情執勤員
    警鮮會站在中北路與福州路岔路口處取締通過中北路三七三巷與中北路岔路口之
    人車有無違規情形，又異議人騎機車通過之中北路與三七三巷岔路口之管制號誌
    綠燈通行時間為七十秒，綠燈切換黃燈之時間為三秒，黃燈切換紅燈之時間二秒
    ，而紅燈禁止通行時間是二十五秒，已據證人袁華春於九十一年九月三十日本院
    調查時陳述甚詳，並有電話記錄一紙足稽，警員袁華春係站在過中北路與三七三
    巷口一、二十公尺處執行交通勤務，依異議人所陳述之當時騎駛之機車車速一秒
    鐘行駛十幾公尺，是知異議人於通過該岔路口至遭警攔停時約二秒鐘，尚不致發
    生於通過時是綠燈，而遭警攔下時轉為紅燈為警誤判之情形，而警員袁華春係執
    行交通勤務之公務員，其於用路人違規之有無，為其業務內之事項，其觀察程度
    自較一般人更為專注，應無誤判之可能；且其與異議人素不相識，自無誣指異議
    人違規之必要，再者，交通警員掣單舉發違反道路交通管理處罰條例所列之違規
    事實，本質上為行政處分，係公務員基於職務上權力，依法就特定之具體事件所
    為具公法上效果之單方行政行為，基於公務員為公法上行為具有公信力之原則，
    該行政處分當可被推定為真正，其據以依法處分之事實認定亦為正確無誤，此與
    民事訴訟法第三百五十五條第一項規定：「文書依其程式及意旨得認作公文書者
    ，推定其為真正」之情形相同，本此公信原則，乃立法者賦予行政機關制定違反
    道路交通事件統一裁罰標準及處理細則，使執勤警員得當機處分（如該細則第二
    十三條）以達其維護交通秩序、安全之行政目的，反之，若謂公務員一切行政行
    為均需預留證據以證其實，則國家行政勢必窒礙難行，據此，刑事訴訟法就犯罪
    證據有關之規定中，與屬行政秩序罰之交通違規裁罰本質不合之部分，自不在準
    用之列，從而本院經查無何證據足資證明其有捏造事實違法取締之情事，則執勤
    警員本其維護交通秩序、安全職責所為之舉發，自應受到合法、正確之推定。異
    議人否認其有闖紅燈之行為，復未提出任何事證供本院審認，則異議人所持前揭
    辯詞無據，顯係卸責之詞，要難採信。原處分機關據以援引上開規定，裁處罰鍰
    新台幣四千五百元，記違規點數三點，核無不當。本件異議為無理由，應予駁回
    。
據上論斷，應依道路交通案件處理辦法第十九條，裁定如主文。
中      華      民      國    九十一    年      九      月     三十     日
                              台灣桃園地方法院交通法庭
                                    法   官 林 婷 立
右正本證明與原本無異。
如不服本裁定，應於裁定送達後五日內向本院提出抗告狀。
                                    書記官  陳 淑 芬
中        華        民        國   九十一   年     十     月    十六    日
